臺灣臺北地方法院刑事判決　　　　　　 96年度交易字第571號
公　訴　人　臺灣臺北地方法院檢察署檢察官
被　　　告　乙○○
上列被告因過失傷害案件，經檢察官提起公訴（九十六年度偵字
第一二三五二號），本院判決如下：
    主  文
乙○○因過失傷害人，處有期徒刑貳月，如易科罰金，以新臺幣
壹仟元折算壹日，減為有期徒刑壹月，如易科罰金，以新臺幣壹
仟元折算壹日。
    事  實
一、乙○○明知其無駕駛執照，不得駕車，竟於民國九十六年二
    月四日十八時二十分許，駕駛車號五四０八－ＫＪ號自用小
    客車，沿臺北市○○區○○路四段西往東方向行駛，至東寧
    路口停等紅燈，欲左轉往吉祥路北向路段（該路口之東西向
    為八德路四段、南向為東寧路、北向為吉祥路），本應注意
    汽車行駛至交岔路口，其轉彎應遵守燈光號誌，且應行至交
    岔路口中心處左轉，而當時天候晴、夜間有照明、柏油路面
    乾燥、無缺陷、無障礙物且視距良好，依當時之情形，並無
    不能注意之情事，詎乙○○見該路口號誌轉換為直行及右轉
    綠燈，非左轉綠燈，且未行駛至交叉路口中心，即貿然左轉
    ，適甲○○騎乘車號ＢＣＰ－三五一號之警用重型機車，沿
    八德路四段東往西方向直行，見乙○○所駕駛之上開自用小
    客車違規左轉駛入路口，煞避不及，其前車頭乃撞及乙○○
    所駕駛上開自用小客車右後側車身，甲○○人車倒地，因而
    受有右側遠端脛腓骨骨折之傷害。於同日十九時許，員警前
    往現場處理時，乙○○向處理之員警承認肇事自首而接受裁
    判。
二、案經甲○○訴由臺北市政府警察局松山分局（下稱松山分局
    ）移送臺灣臺北地方法院檢察署檢察官偵查起訴。
    理  由
一、證據之認定：
  (一)被告乙○○於本院審理時，固承認其無駕駛執照，而駕駛上
    開車號之自用小客車，於上開時、地，與告訴人甲○○所騎
    乘上開車號之機車發生交通事故之事實，惟否認有何過失傷
    害之犯行，辯稱：當時我確實是在八德路四段停等紅燈，等
    待要左轉到吉祥路上，當時號誌轉為直行綠燈，而非左轉綠
    燈，路口指揮交通的員警便指揮我左轉彎，我還楞了一下，
    因為我知道該路口有左轉綠燈的號誌，應該要等待號誌轉為
    左轉綠燈時才能左轉，但是因為路口的員警既然這樣指揮了
    ，我才會依照員警的指揮左轉到吉祥路上，我在轉彎時，告
    訴人騎乘的機車才撞倒我的右後側車身，我無法注意到我的
    車後情形云云。
  (二)本院查：
  1.查被告於九十六年二月四日十八時二十分許，無駕駛執照，
    而駕駛車號五四０八－ＫＪ號之自用小客車，沿臺北市○○
    區○○路四段西往東方向行駛至東寧路口，欲左轉往吉祥路
    北向路段，適告訴人騎乘車號ＢＣＰ－三五一號警用重型機
    車，沿八德路四段東往西方向直行，見被告所駕駛之上開自
    用小客車左轉駛入路口，煞避不及，其前車頭因而撞擊被告
    所駕駛上開自用小客車右後側車身，告訴人人車倒地，因而
    受有右側遠端脛腓骨骨折之傷害之事實，為被告所是認，且
    經證人即告訴人甲○○證述屬實，並有松山分局九十六年十
    月二十六日北市警松分刑字第０九六三二六一０七００號函
    檢送交通事故現場圖一份、道路交通事故調查報告表(一)、(二)
    各一份（偵查卷第二七、二八頁參照）、現場照片十幀（偵
    查卷第十六頁至第二一頁參照）及臺安醫院、國防醫學院三
    軍總醫院附設民眾診療服務處（下稱三軍總醫院）分別於九
    十六年二月五日及九十六年二月十六日出具之診斷證明書各
    一份（偵查卷第四二、四三頁參照）在卷可稽。是被告於上
    開時地駕駛上開自用小客車與告訴人所騎乘之上開機車發生
    交通事故，與告訴人所受上開傷害間，自有相當因果關係，
    此情已足認定。
  2.本件之爭點在於，被告對於本件交通事故之發生是否有過失
    行為？茲分述如下：
  (1)按汽車行駛至交岔路口，其行進、轉彎，應遵守燈光號誌；
    及汽車左轉彎時，應行至交岔路口中心處左轉，此為道路交
    通安全規則第一百零二條第一項第一款前段、第五款定有明
    文。被告為駕駛車輛使用道路之人，對此自應知悉。
  (2)查本件交通事故發生時，交通號誌為八德路四段東西向直行
    及右轉綠燈、吉祥路南北向紅燈乙節，為被告所是認，且經
    證人甲○○於本院審理時證稱：當時我是沿著八德路東向西
    方向直行，到了吉祥路路口時，停等紅燈，待號誌轉為綠燈
    時，我才起步，我當時是行駛在最外側車道，當快要完全通
    過路口時，才看到被告所駕駛之車輛違規從八德路西向東方
    向要左轉吉祥路，我煞避不及，我所騎乘之機車車頭撞及被
    告所駕駛之車輛之右後方等語屬實（本院九十六年十一月十
    六日審判筆錄參照）。而系爭路口即八德路四段、吉祥路口
    之交通號誌分為三時相，第一時相為八德路四段東西向直行
    及右轉綠燈、吉祥路南北向紅燈，第二時相為八德路四段東
    西向左轉綠燈、吉祥路南北向紅燈，第三時相為八德路四段
    東西向及吉祥路南北向均紅燈之情，此有八德、吉祥路交岔
    路口號誌運轉詳細運作圖一紙在卷可證（偵查卷第三三頁參
    照），核與證人甲○○所證述之號誌轉換情形相符，足證被
    告確實明知八德路四段東西向號誌為直行及右轉綠燈，而非
    左轉綠燈，竟不依號誌指示，遽爾左轉至吉祥路上之事實甚
    明。
  (3)又查，被告所駕駛之上開車輛與證人甲○○所騎乘之機車發
    生撞擊之地點為八德路四段與吉祥路交叉路口之西北角乙節
    ，業據證人甲○○證述明確（同上審判筆錄參照），且經證
    人即到場處理之松山分局交通分隊員警丁○○於本院九十六
    年十一月十六日審理時證述屬實（同上審判筆錄參照），並
    有上開松山分局函送之交通事故現場圖一份附於本院卷可稽
    。則由兩車撞擊之地點以觀，可以明確認定被告自八德路四
    段左轉至吉祥路上時，並未遵守車輛左轉彎時，應至交岔路
    口中心處左轉之規定，於其未達交岔路口中心處，即逕行左
    轉，以致發生本件交通事故。
  (4)且查，被告肇事當時天候晴、夜間有照明、柏油路面乾燥、
    無缺陷、無障礙物且視距良好等情狀，並無不能注意之情事
    ，亦有上開調查報告表(一)一紙在卷足憑。足證被告疏未注意
    及此，對於本件交通事故確有過失行為，而臺北市車輛行車
    事故鑑定委員會鑑定意見亦同此見解，此有臺北市車輛行車
    事故鑑定委員會出具之鑑定意見書一份在卷可參（偵查卷第
    六九頁至第七二頁參照）。
  (5)被告雖一再辯稱：當時八德路四段東西向之號誌確為直行及
    右轉綠燈，但是因為在路口指揮交通之員警指揮我左轉，我
    才會左轉到吉祥路上的云云。然查，證人即本件交通事故發
    生當時於系爭路口指揮交通之松山分局松山派出所員警丙○○先於警詢時證稱：我看見車號五四０八－ＫＪ號之自用小
    客車沿八德路西向東行至肇事路口第一車道停等紅燈，待南
    北向的號誌轉為紅燈，西向東的號誌轉為直行、右轉綠燈時
    ，該自用小客車有停一下，突然左轉吉祥路往北至肇事處，
    其右側車身與一部直行往西之車號ＢＣＰ－三五一號重機車
    之右前車頭發生碰撞而肇事等語（偵查卷第二六頁參照），
    其於偵查中乃改口稱：我當時站在八德路四段、東寧路口中
    間，我面向東寧路，指揮八德路四段西往東方向的車輛直行
    ，聽到撞擊聲時，我回頭看才發現八德路、吉祥路口發生車
    禍，是我同事甲○○騎乘警用機車與被告所駕駛之自用小客
    車發生碰撞，車禍前被告的車輛並沒有行經我的面前，我沒
    有指揮左轉綠燈等語，而其對於檢察官問及：當時被告車輛
    的行車方向為何？時，證人丙○○先答稱：被告的車有打方
    向燈，是由八德路西往東方向要左轉吉祥路云云，復改稱：
    我應該沒有看到被告打方向燈云云（偵查卷第五二頁至第五
    四頁參照），至本院審理時證稱：我是在系爭路口指揮交通
    ，但是我是面向京華城亦即現場圖朝南的方向，所以並沒有
    看到本件交通事故發生之情形，我是配合八德路東往西方向
    的號誌（位於現場圖東北方）指揮交通，本件交通事故發生
    之前，我有看到被告的車輛在停等紅燈，但是並沒有特別注
    意，而案發當時我並沒有指揮八德路西往東方向之車輛左轉
    ，我只有負責指揮八德路西往東方向之車輛直行等語（本院
    九十六年十一月十六日審判筆錄及後附證人丙○○所繪製其
    於案發當時所在之位置圖參照），從而，證人丙○○先於警
    詢時，對於本件交通事故發生過程鉅細靡遺之描述，以至檢
    察官偵訊時及本院審理時改口稱：其並未目擊本件交通事故
    發生之情形，係聽見撞擊聲後，始發現兩車撞擊云云，且對
    其於本件交通事故發生前，究竟有無見到被告所駕駛之上開
    車輛乙節，先後證述迥異不一，又實難想像證人丙○○何以
    面對南方指揮交通時，同時可以注意東北方即其左後方之交
    通號誌而為指揮？則證人丙○○之證述究否屬實，尚非無疑
    ，則證人丙○○所為之上開證述，尚無從為被告有利或不利
    之認定，故無證據證明被告所為上開辯解為真，從而被告所
    為上開辯解，不足採信。
  (6)至起訴書犯罪事實雖敘及告訴人甲○○受有術後併傷口感染
    及骨髓炎等傷害等語。然由三軍總醫院九十六年五月十日及
    同年六月三十日所出具之診斷證明書內容之記載，告訴人係
    於九十六年四、五月間方受有此部分之傷害，而與本件交通
    事故發生之時間，已間隔二、三月之久，且告訴人之傷口感
    染與骨髓炎等症狀，顯係因其接受手術後所發生之情形，有
    該等診斷證明書二紙附卷足憑（偵查卷第四四、四五頁參照
    ），從而，尚難認定告訴人所受此等傷害與被告之上開過失
    行為之間，有何相當之因果關係，無從據此認定被告之上開
    過失行為造成告訴人受有術後併傷口感染及骨髓炎等傷害，
    併此敘明。
  (7)綜核上情，足以認定本件被告確實於上開時地，駕駛上開車
    輛，車輛左轉彎時，應遵守燈光號誌，並應行至交岔路口中
    心處左轉，且依當時情狀，並無不能注意之情事，竟疏未注
    意，未遵守燈光號誌，亦未行至交岔路口中心處，即貿然左
    轉彎至吉祥路；適告訴人騎乘上開機車行駛至上開路段，煞
    避不及，致其前車頭撞擊被告駕駛之車輛右後方，告訴人即
    人車倒地，而受有右側遠端脛腓骨骨折之傷害之行為甚明。
  3.綜上所述，本件被告確實有於上開時、地為過失傷害告訴人
    之行為，其所為上開辯解，顯屬事後卸責之詞，不足採信，
    本件事證明確，被告之犯行堪以認定，應依法論科。
二、論罪科刑之法律適用：
  (一)核被告乙○○所為，係犯刑法第二百八十四條第一項前段之
    過失傷害罪。
  (二)被告為汽車駕駛人，無駕駛執照駕車，因而致人受傷，依法
    應負過失傷害之刑事責任，應依道路交通管理處罰條例第八
    十六條第一項之規定，加重其刑。
  (三)被告於肇事後，俟員警前往現場處理時，被告在場並承認為
    肇事者，有臺北市○○○○○道路交通事故肇事人自首情形
    紀錄表一紙在卷足憑（偵查卷第三十頁參照），係對於未發
    覺之犯罪，表示願接受裁判之意，依刑法第六十二條前段自
    首之規定，得減輕其刑。並依法先加後減。
  (四)爰審酌被告因一時疏忽而為本件犯行，惟被告因此造成告訴
    人甲○○受有右側遠端脛腓骨骨折之傷害，犯罪後迄今已達
    七月餘，仍未能與告訴人達成和解，及其毫無悔悟之意等一
    切情狀，量處如主文所示之刑，並諭知易科罰金之折算標準
    。
  (五)查被告犯罪之時間，係在九十六年四月二十四日以前，所犯
    符合中華民國九十六年罪犯減刑條例第二條所定之減刑條件
    ，應依該減刑條例第二條第一項第三款之規定，減其宣告刑
    二分之一，故減為有期徒刑一月，並諭知易科罰金之折算標
    準。
據上論斷，應依刑事訴訟法第二百九十九條第一項前段，道路交
通管理處罰條例第八十六條第一項，刑法第十一條前段、第二百
八十四條第一項前段、第六十二條前段、第四十一條第一項前段
，刑法施行法第一條之一，中華民國九十六年罪犯減刑條例第二
條第一項第三款、第七條、第九條，判決如主文。
本案經檢察官呂俊儒到庭執行職務。
中　　華　　民　　國　　96　　年　　11　　月　　28　　日
　　　　　　　　　刑事第九庭    法　官　林怡秀
本件正本證明與原本無異。
如不服本判決，應於判決送達後十日內，向本院提出上訴狀（應
抄附繕本）。告訴人甲○○如對於本判決不服者，應具備理由請
求檢察官上訴，其上訴期間之計算係以檢察官收受判決正本之日
期為準。
　　　　　　　　　　　　　　　　書記官　林義盛
中　　華　　民　　國　　96　　年　　11　　月　　28　　日
附錄本案論罪科刑法條全文：
中華民國刑法第二百八十四條
因過失傷害人者，處六月以下有期徒刑、拘役或五百元以下罰金
，致重傷者，處一年以下有期徒刑、拘役或五百元以下罰金。
從事業務之人，因業務上之過失傷害人者，處一年以下有期徒刑
、拘役或一千元以下罰金，致重傷者，處三年以下有期徒刑、拘
役或二千元以下罰金。
